臺灣高等法院刑事判決
109年度上訴字第3739號
上  訴  人  臺灣桃園地方檢察署檢察官
上  訴  人  
即  被  告  陳登銘


選任辯護人  李長彥律師
            林珪嬪律師
上  訴  人  
即  被  告  范洪源


選任辯護人  陳俊隆律師
上  訴  人  
即  被  告  葉治辰


選任辯護人  法律扶助基金會林敬哲律師
上列上訴人因被告違反毒品危害防制條例等案件，不服臺灣桃園
地方法院108年度訴字第922號，中華民國109年6月23日第一審判
決（起訴案號：臺灣桃園地方檢察署108年度偵字第10766、1852
3號），提起上訴，本院判決如下：
    主  文
原判決就陳登銘部分撤銷。
陳登銘犯製造第三級毒品罪，處有期徒刑柒年捌月。扣案如附表
所示之物均沒收。
其他上訴駁回。
    犯罪事實
一、陳登銘明知硝甲西泮（俗稱：一粒眠）係毒品危害防制條例
    第2條第2項第3 款所列管之第三級毒品，依法不得製造；范
    洪源、葉治辰雖因陳登銘隱匿製作毒品之實情，致不知其等
    所製作者係第三級毒品一粒眠，惟其等主觀上均明知該等藥
    錠係藥事法第20條第1款所定未經中央衛生主管機關核准而
    擅自製造之偽藥。竟共同為下列之行為：
  ㈠於民國108年1月初某日，陳登銘在臺南市○○區○○○路0 段000
    號之「臺南大舞廳」，先以新臺幣（下同）195萬元，向綽
    號「阿祥」之年籍不詳成年人，購買13公斤之硝甲西泮，復
    於108年1月間至同年4月1日間某時，在新北市三重區某地，
    購買打錠機、混合攪拌機、包裝機、粉碎機等製毒所需之器
    具，並承租新竹縣○○鄉○○路0段000○00號之鐵皮建物作為製
    毒工廠，另向范洪源、葉治辰聲稱以可抵免先前所積欠之債
    務作為代價，邀集范洪源、葉治辰自108年4 月1日起至同年
    月15日止共同參與製造。
  ㈡陳登銘、范洪源及葉治辰自108年4月1日起，在上址之鐵皮建
    物內，由陳登銘提供製作一粒眠之比例並指揮范洪源、葉治
    辰，3人共同將特定比例之硝甲西泮、乳糖、阿斯巴甜、K90
    黏著劑、食用色素、薄荷腦等原料倒入攪拌機內攪拌，隨後
    置於鐵盤上放入烘箱烘烤，待烘烤成型後，倒入粉碎機內粉
    碎，並加入脂酸鎂混合均勻，接著放入打錠機內打錠完成一
    粒眠成品，再就一粒眠成品包裝成片，進而打包成箱。迄於
    108年4月3日晚間8時15分許，葉治辰外出至便利商店購物時
    ，經調查官逕行拘提之；復於同日23時3分許，調查官另持
    臺灣桃園地方檢察署檢察官核發拘票，於上址之鐵皮建物內
    拘提范洪源、陳登銘，並當場扣得如附表所示之物。
二、案經法務部調查局新北市調查處移送臺灣桃園地方檢察署檢
    察官偵查起訴。
    理  由
壹、證據能力部分
一、被告范洪源及其辯護人爭執陳登銘於警詢中之陳述屬被 告
    以外之人於審判外之陳述，為傳聞證據（見本院卷第183頁
    ）乙節，經查：
　　按「被告以外之人於審判外之言詞或書面陳述，除法律有規
    定者外，不得作為證據」，刑事訴訟法第159條第1項定有明
    文。又被告以外之人於檢察事務官、司法警察官或司法警察
    調查中所為之陳述，與審判中不符時，其先前之陳述具有較
    可信之特別情況，且為證明犯罪事實存否所必要者，依刑事
    訴訟法第159條之2規定，固得為證據。惟於此種情形，必須
    先前在檢察事務官或司法警察（官）之陳述，與審判中不符
    ，且該先前之陳述同時具備信用性（可信性）之情況保障及
    必要性兩項傳聞法則例外之要件，其先前所為之陳述，方足
    以取代審判中反對詰問之可信性保障而得為證據。查：同案
    被告陳登銘於警詢中所為陳述，對於被告范洪源而言，核屬
    刑事訴訟法第159條第1項所規定之傳聞證據，復查無該當傳
    聞法則例外規定，是認同案被告陳登銘於警詢中所為陳述，
    對被告范洪源而言不具證據能力，自不得作為對於被告范洪
    源論罪之依據。
二、按被告以外之人於審判外之言詞或書面陳述，除法律有規定
    者外，不得作為證據。另按被告以外之人於審判外之陳述，
    雖不符合同法第159條之1至第159條之4 之規定，然經當事
    人於審判程序同意作為證據，法院審酌該言詞陳述或書面陳
    述作成時之情況，認為適當者，亦得為證據。當事人、代理
    人或辯護人於法院調查證據時，知有第159條第1項不得為證
    據之情形，而未於言詞辯論終結前聲明異議者，視為有前項
    同意，刑事訴訟法第159條第1項、第159條之5分別定有明文
    。該條立法意旨在於傳聞證據未經當事人之反對詰問予以核
    實，原則上先予排除，惟若當事人已放棄反對詰問權，於審
    判程序中表明同意該等傳聞證據可作為證據；或於言詞辯論
    終結前未聲明異議，基於尊重當事人對傳聞證據之處分權，
    及證據資料愈豐富，愈有助於真實發見之理念，且強化言詞
    辯論主義，使訴訟程序得以順暢進行，上開傳聞證據亦均具
    有證據能力。查本件被告以外之人於審判外之言詞或書面陳
    述屬傳聞證據部分，除前開爭執部分外，餘經檢察官、被告
    及辯護人於本院準備程序中並未爭執證據能力，且迄於言詞
    辯論終結前亦未聲明異議，復本院認其作成之情形並無不當
    情形，經審酌後認為適當，均應認於本案有證據能力。
三、另本件認定事實引用之卷內其餘非供述證據部分，與本案均
    有關連性，亦無證據證明係實施刑事訴訟程序之公務員以不
    法方式所取得，依刑事訴訟法第158條之4之反面解釋，當有
    證據能力，復於本院審理時，提示並告以要旨，使檢察官、
    被告及辯護人充分表示意見，自得為證據使用。
貳、實體方面
一、認定犯罪事實所憑證據及認定之理由
　㈠上訴人即被告陳登銘、范洪源、葉治辰3人於犯罪事實一所載
    時地，製造硝甲西泮（俗稱：一粒眠）之錠劑，並打包成箱
    等事實，業據被告陳登銘於偵訊及原審、本院自白認罪(見
    桃檢108年度偵字第10766號偵查卷《下稱偵10766卷》第105至
    107頁，原審卷第210至212頁，本院卷第147、214頁）；另
    據被告范洪源、葉治辰於偵訊供承上開客觀事實（見偵1076
    6卷第95至97、101至103頁），嗣於本院坦認製造偽藥罪（
    見本院卷第148、215頁）。並有附表各編號所示之毒品、製
    毒所用之原料、器具等物扣案可證。且有被告陳登銘記載原
    料、重量之手寫字條、筆記本內容、文件資料（即扣押物編
    號50、49-1、49-2、53）（見偵10766卷第11、12至14、15
    至16、32頁）；法務部調查局新北市調查處搜索扣押筆錄、
    扣押物品收據、扣押物品目錄表及扣押物品清單（見偵1076
    6卷第42至55頁，桃檢108年度偵字第18523號偵查卷《下稱偵
    18523卷》第17至18、21至22、28至31頁）；製毒工廠現場示
    意圖（見偵10766卷第56頁）；扣押物照片34張（見偵10766
    卷第57至61頁）；採證同意書（見偵10766卷第64至66頁）
    附卷可稽。又查扣如附表編號1至45所示之物，經送請法務
    部調查局鑑驗結果結果，或檢出硝甲西泮成分、或殘留硝甲
    西泮、或屬製造硝甲西泮所需之原料等情（詳如附表各編號
    之備註欄所載），有法務部調查局於108年5月17日出具之調
    科壹字第00000000000號鑑定書1份在卷可憑（見偵10766卷
    第139至至141頁）。從而，被告陳登銘之任意性自白內容應
    與事實相符，就被告陳登銘製造第三級毒品硝甲西泮（俗稱
    ：一粒眠）之犯行，堪予認定；另就被告范洪源、葉治辰確
    有參與製造硝甲西泮錠劑之事實，亦堪認定。
　㈡按刑事法上所謂製造行為，乃指利用各種原、物料予以加工
    ，製作成特定目的之產品。是凡在該特定目的完成前，所採
    取之一切人為措施，均屬之。其著手，當自為該特定目的，
    而於原、物料施加人工之際，即已開始。且由原、物料製造
    成毒品之成品，固有其一定之化學、物理變化及相應之步驟
    ，然製造毒品行為並不以此為限，凡為製造毒品之目的，而
    於原、物料施以人為加工改製，即已著手於製造行為，不以
    原、物料已發生化學或物理變化為限。故將劣質毒品加工提
    高其純度，將液態毒品加工成固態，將粉末狀毒品依所需形
    狀、顏色、劑量加工成錠劑，或使潮濕之毒品乾燥化等，均
    應成立製造毒品罪（最高法院106年度台上字第1085號，107
    年度台上字第3789號判決意旨參照）。查，本案被告陳登銘
    握有原料、配方，並指示被告范洪源、葉治辰秤料、倒入混
    合攪拌機、放入烤箱製成半成品，旋將半成品倒入粉碎機粉
    碎後，置入打錠機打成錠劑，過篩及計算成品數量、裝箱等
    事實，業據被告陳登銘於原審羈押訊問中供述明確（見原審
    聲羈卷第80至84頁），且為被告范洪源、葉治辰所不爭執（
    見原審聲羈卷第45、53至54頁），是以被告3人之行為，確
    已該當於「製造」之犯行，應屬無訛。
  ㈢硝甲西泮（俗稱：一粒眠）係屬毒品危害防制條例第2條第2
    項第3款之第三級毒品，不得非法製造；又硝甲西泮經公告
    列為第三級管制藥品，參照管制藥品管理條例第1條規定，
    如合於醫藥及科學上需用之合法管制藥品，其製造或輸入須
    依據藥事法第39條規定向行政院衛生署申請查驗登記後，再
    依管制藥品管理條例規定辦理，倘未經核准而擅自製造或輸
    入者，即屬偽藥或禁藥等情，有毒品危害防制條例第2條規
    定之附表三、行政院衛生署管制藥品管理局於98年7月6日出
    具之管證字第0980006586號發函文在卷可參。是以硝甲西泮
    （俗稱：一粒眠）同屬第三級毒品及第三級管制藥品，此為
    眾所周知之事項，是以被告3人於犯罪事實一所載時地，非
    法共同製造硝甲西泮（俗稱：一粒眠）之錠劑，可該當於毒
    品危害防制條例第4條第3項之製造第三級毒品罪、藥事法第
    82條第1項之製造偽藥罪。　　
　㈣次按刑法上犯罪之故意，祇須對於犯罪事實有所認識，有意
    使其發生或其發生不違背其本意，仍予以實施為已足，不以
    行為人主觀之認識與客觀事實兩相一致為必要，故行為人主
    觀上欲犯某罪，事實上卻犯他罪時，依刑罰責任論之主觀主
    義思潮，首重行為人之主觀認識，應以行為人主觀犯意為其
    適用原則，必事實上所犯之他罪有利於行為人時，始例外依
    該他罪處斷。我國暫行新刑律第13條第3項原亦有「犯罪之
    事實與犯人所知有異者，依下列處斷：所犯重於犯人所知或
    相等者，從其所知；所犯輕於犯人所知者，從其所犯」之規
    定。嗣制定現行刑法時，以此為法理所當然，乃未予明定（
    最高法院92年度台上字第1263號判決要旨參照）。從而，行
    為人主觀上欲犯某罪，但事實上所為係構成要件不同之他罪
    ，且二罪法定刑相異，揆之前揭「所知輕於所犯，從其所知
    」之法理，自應適用行為人主觀上所知之罪論處。經查：
　　⒈觀諸被告范洪源於警詢及偵查供稱：當初我有詢問陳登銘
      要做什麼，陳登銘有告知我製作的是「五號」，但是我不
      知道「五號」就是一粒眠，我內心是有猜測這是違法的東
      西等語（見偵10766卷第27頁背面至第28頁、第95頁背面
      至第96頁）。另被告葉治辰於警詢及偵查時供稱：陳登銘
      當初只有跟我說要做睡覺的藥，並沒有講明說是什麼藥，
      我心裡認為這可能是偽藥，我不知道製作的是第三級毒品
      一粒眠，沒想到東西驗出來會是一粒眠等語（見偵10766
      卷第35、102頁）。又被告陳登銘於偵查時及原審羈押訊
      問時供稱：范洪源及葉治辰不知道在製作的是一粒眠，我
      跟范洪源說我們在製造的東西是「五號」，因此范洪源只
      知道製造的東西是「五號」，而葉治辰我則是跟他說那是
      安眠藥的偽藥等語相符（見偵10766卷第106頁背面、原審
      聲羈卷第81頁）。互核被告3人之上開所述內容，被告陳
      登銘並未明講為第三級毒品，而被告范洪源、葉治辰主觀
      上僅認知為違法之物，客觀上看到為錠劑之外型，此與一
      般藥錠外型雷同，是以本案卷證資料，被告范洪源、葉治
      辰主觀上認知為偽藥，難認虛妄。
　　⒉再者，本案查扣之文件資料上，僅記載原料、比例之內容
      ，並無記載硝甲西泮、一粒眠等字句。固然查扣之成品之
      外包裝印有數字「5 」、「028 」及「エリミン」（即一粒眠
      之日文），然被告范洪源、葉治辰既無毒品前科，亦無證
      據證明該2人具有日文能力，尚不得憑此認定被告范洪源
      、葉治辰已然知悉為一粒眠或第三級毒品。縱然本案過程
      中，被告陳登銘許以被告范洪源及葉治辰高額之報酬；並
      禁止被告范洪源、葉治辰攜帶手機，3人神秘之舉異於常
      情，然被告陳登銘既未明確表示為俗稱「一粒眠」之第三
      級毒品，豈能強求被告范洪源、葉治辰2人判斷所製造之
      錠劑為毒品。
　　⒊從而，依本案之卷證資料，僅能證明范洪源、葉治辰於製
      造時，主觀上認知所製作之藥錠，係屬未經中央衛生主管
      機關核准而擅自製造之偽藥，應屬明確，基於「所知輕於
      所犯，從其所知」之法理，被告范洪源、葉治辰均應從其
      等所知之「偽藥」以論罪。
  ㈤綜上所述，本件事證已臻明確，被告陳登銘製造第三級毒品
      ；被告范洪源、葉治辰製造偽藥等犯行，均堪予認定，自
      應依法論科。
二、論罪
　㈠被告陳登銘行為後，毒品危害防制條例第4條第3項規定業經
    總統於109年1月15日華總一義字第10900004091號令修正公
    布，自109年7月15日起生效施行。其中：⒈修正前毒品危害
    防制條例第4條第3項規定「製造、運輸、販賣第三級毒品者
    ，處7年以上有期徒刑，得併科新臺幣700萬元以下罰金」，
    修正後毒品危害防制條例第4條第3項規定「製造、運輸、販
    賣第三級毒品者，處7年以上有期徒刑，得併科新臺幣1000
    萬元以下罰金」。修正後新法將罰金提高為「1000萬元以下
    」，修正後之新法並非較有利於被告，經比較新舊法結果，
    自以行為時之修正前毒品危害防制條例第4條第3項規定有利
    於被告。⒉修正後毒品危害防制條例第17條第2項規定「犯第
    4條至第8條之罪於偵查及歷次審判中均自白者，減輕其刑」
    ，而修正前毒品危害防制條例第17條第2項規定「犯第4條至
    第8條之罪於偵查及審判中均自白者，減輕其刑」，修正後
    新法規定犯毒品危害防制條例第4條至第8條之罪之被告，須
    於偵查及「歷次」審判中均自白，方得依該條規定減輕其刑
    ，相較於修正前舊法除偵查中自白外，僅須於審判中曾經自
    白即可減刑之規定而言，自以修正前毒品危害防制條例第17
    條第2項之規定對被告較為有利。經綜合上述比較，以修正
    前毒品危害防制條例有利於被告陳登銘，自應依刑法第2條
    第1項前段之規定，適用行為時之修正前毒品危害防制條例
    第4條第3項、第17條第2項之規定論處。
　㈡按硝甲西泮屬毒品危害防制條例第2條第2 項第3 款所列之第
    三級毒品，亦經行政院公告為管制藥品管理條例第3條第2 
    項之第三級管制藥品。又第三級管制藥品之製造或輸入或調
    劑，依藥事法第39條之規定，應向行政院衛生署申請查驗登
    記，並經核領藥品許可證後，始得製造或輸入；原料藥認屬
    藥品，其製造或輸入，亦應依上開規定辦理，或依同法第16
    條藥品製造業者以輸入自用原料為之，惟非經該署核准，不
    得轉售或轉讓。且藥物之製造，應依藥事法第57條之規定辦
    理。準此，行為人非法製造硝甲西泮，製造行為同時該當於
    修正前毒品危害防制條例第4條第3項之製造第三級毒品罪及
    藥事法第82條第1項之製造偽藥罪，屬法條競合，依重法優
    於輕法之法理，應依修正前毒品危害防制條例第4條第3項之
    製造第三級毒品罪處斷。核被告陳登銘所為，係犯修正前毒
    品危害防制條例第4條第3項之製造第三級毒品罪。其持有第
    三級毒品硝甲西泮（原判決誤載為愷他命，應予更正，下同
    ）純質淨重20公克以上之低度行為，為其製造第三級毒品硝
    甲西泮之高度行為所吸收，不另論罪。
  ㈢核被告范洪源、葉治辰所為，均係犯藥事法第82條第1項之
　　製造偽藥罪。雖公訴意旨認被告范洪源、葉治辰係犯毒品危
    害防制條例第4條第3項之製造第三級毒品罪嫌，本院認應論
      以藥事法第82條第1項之製造偽藥罪，已如前述，惟因起
　　訴之事實與本院認定之犯罪事實屬基本社會事實同一，本院
　　依法變更起訴法條及罪名。
  ㈣被告陳登銘、范洪源及葉治辰3人間，就製造偽藥犯行，具有
    犯意聯絡、行為分擔，為共同正犯。惟因被告陳登銘之製造
    行為，同時該當於修正前毒品危害防制條例第4條第3項之製
    造第三級毒品罪及藥事法第82條第1項之製造偽藥罪，屬法
    條競合，應單獨論以修正前毒品危害防制條例第4條第3項之
    製造第三級毒品罪，併此說明。
　㈤被告3人自108年4月1日起至108年4月3日晚間遭查獲為止，在
    犯罪事實一所載之地點，陸續將化學藥品、原料，混合、攪
    拌、烘乾、打錠等之行為，各係基於同一犯意下所為接續行
    為，各行為間之獨立性極為薄弱，依一般社會健全觀念，在
    時間差距上難以強行分開，在刑法評價上，以視為數個舉動
    之接續施行，合為包括之一行為予以評價，較為合理，各論
    以接續犯一罪。
  ㈥刑之減輕事由
　　按犯毒品危害防制條例第4條至第8條之罪，於偵查及審判中
    均自白者，減輕其刑，修正前毒品危害防制條例第17條第2
    項定有明文。查被告陳登銘於偵查及審理中，均自白本案製
    造第三級毒品之犯行，應依修正前毒品危害防制條例第17條
    第2項規定，減輕其刑。
　㈦至被告陳登銘、葉治辰及其辯護人建請適用刑法第59條規定
    酌減宣告刑乙節，惟按刑法第59條規定：「犯罪情狀顯可憫
    恕，認科以最低度刑仍嫌過重者，得酌量減輕其刑」，此雖
    為法院依法得行使裁量之事項，然非漫無限制，必須犯罪另
    有特殊之原因、環境與情狀，在客觀上足以引起一般之同情
    ，認為即予宣告法定低度刑期，猶嫌過重者，始有其適用，
    最高法院著有69年台上字第4584號判例可考，是以，為此項
    裁量減輕其刑時，必須就被告全部犯罪情狀予以審酌，在客
    觀上是否有足以引起社會上一般人之同情，而可憫恕之情形
    ，始謂適法，此有最高法院88年度台上字第6683號判決意旨
    可參。本院審酌製造毒品、偽藥均為法律所禁止，染毒更能
    令人捨身敗家，毀其一生，被告陳登銘、葉治辰難諉不知，
    竟甘冒重典，製造毒品、偽藥牟利供他人施用，對於施用者
    之健康及社會秩序之危害甚大，且本案扣案之毒品數量龐大
    ，況被告陳登銘於本案實居於關鍵之核心地位，業經適用毒
    品危害防制條例第17條第2項予以減輕其刑，從而，依其等
    犯罪情狀而言，實難認有何顯可憫恕之處，均無從依刑法第
    59條規定酌減其刑，併此敘明。
三、駁回上訴之理由（被告范洪源、葉治辰部分）
　㈠原審以被告范洪源、葉治辰共同製造偽藥事證明確，並審酌
    被告范洪源及葉治辰明知毒品對身心健康有莫大危害，卻無
    視國家對於杜絕毒品危害之禁令，貪圖不法利益，而製造第
    三級毒品而欲予他人，又被告等人所製造之數量甚鉅，單就
    硝甲西泮之純質淨重已達11公斤餘，成品數量更達數十萬顆
    之譜，如此大量之毒品若流入市面，必將嚴重危害社會治安
    及國民健康，所為要無可採，又參酌范洪源、葉治辰2人，
    是經被告陳登銘邀約而加入製造，處於較次要之角色，且分
    別衡酌被告范洪源、葉治辰2人於本案個別參與之程度；另
    參酌其等之前科紀錄、家庭、生活經濟狀況、教育智識程度
    等一切情狀，分別量處有期徒刑5年、4年10月，另說明：⑴
    扣案如附表編號1-1至編號11所示之物，均係違禁物，除取
    樣鑑驗用罄部分外，應依刑法第38條第1項第1款之規定，於
    被告范洪源、葉治辰之主文項下宣告沒收。⑵扣案如附表編
    號12至編號55編號所示之物，均非被告范洪源、葉治辰所有
    ，且扣案之名片25張及隨身碟1 個與本案無關；亦無證據證
    明被告范洪源、葉治辰因本案而獲得抵免債務之不法利益，
    均不予宣告沒收。經核尚無不合，量刑及沒收之宣告亦稱妥
    適。
　㈡檢察官上訴意旨：被告范洪源、葉治辰在短時間內分別抵銷
    數十萬元債務、手機被控制不能對外聯絡等情狀，依被告范
    洪源、葉治辰之生活經驗、年齡等相關情形，2人當可預見
    製造的錠劑會含有毒品的成分，且未向被告陳登銘確認，足
    見就算他們製造的錠劑含有毒品成分，亦不違背2人之本意
    ，認被告范洪源、葉治辰2人有製造第三級毒品之未必故意
    乙節。經查：製造第三級毒品、製造偽藥均屬犯罪行為，被
    告范洪源、葉治辰身處上開神秘情狀而不過問，固可認其等
    有犯罪之未必故意或直接故意，至於所犯之罪名為何，仍應
    以卷證資料佐證之，而依據本案之證據資料，尚難確信被告
    范洪源、葉治辰製造之錠劑為第三級毒品，就檢察官所指被
    告范洪源、葉治辰2人係製造第三級毒品部分，仍有合理懷
    疑之存在，根據「罪證有疑，利於被告」之證據法則，即不
    得遽為不利被告范洪源、葉治辰之認定，而檢察官並未進一
    步提出其他積極證據以實其說，所言無從推翻原判決之認定
    ，其上訴難認為有理由，應予駁回。
　㈢被告范洪源上訴稱：原判決量刑過重，請求判處有期徒刑6月
    以下，並宣告緩刑。被告葉治辰上訴稱原判決量刑過重，請
    求依刑法第59條減輕其刑，並宣告緩刑或諭知有期徒刑6月
    以下云云。經查：量刑係法院就繫屬個案犯罪之整體評價，
    為事實審法院得依職權自由裁量之事項，量刑判斷當否之準
    據，應就判決之整體觀察為綜合考量，並應受比例原則等法
    則之拘束，非可恣意為之，致礙其公平正義之維護，必須兼
    顧一般預防之普遍適應性與具體個案特別預防之妥當性，始
    稱相當。苟已斟酌刑法第57條各款所列情狀，而未逾越法定
    刑度，如無偏執一端，致有明顯失出失入之恣意為之情形，
    上級審法院即不得單就量刑部分遽指為不當或違法（最高法
    院100年度台上字第5301號判決意旨參照）。查原判決於量
    刑時已詳予審酌刑法第57條各款及前開所列情狀，予以綜合
    考量，又製造偽藥罪之法定刑範圍「有期徒刑2月以上、10
    年以下」，原判決判處被告范洪源、葉治辰各有期徒刑5年
    、4年10月，係量處各罪之中度刑度，並非從重量處高度刑
    度，且就刑罰裁量職權之行使，既未逾越法律所規定之範圍
    ，亦無濫用權限之情形，難遽謂原判決就此部分之量刑有何
    不當，縱與被告主觀上之期待有所落差，仍難指其量刑有何
    不當或違法，是被告范洪源、葉治辰上訴以原審量刑過重，
    請求從輕量刑、緩刑之宣告云云，均無理由。至被告葉治辰
    不得依刑法第59條酌減其刑，業如前述，此部分之上訴亦無
    理由，均應予駁回。
四、撤銷改判之理由（被告陳登銘部分）
  ㈠原審以被告陳登銘所犯製造第三級毒品犯行罪證明確，予以
    論罪科刑，固非無見，惟查：被告陳登銘、范洪源及葉治辰
    3人間，就製造偽藥犯行，雖為共同正犯，然被告陳登銘之
    犯行，因法規競合後，應單獨論以製造第三級毒品罪，已如
    前述，原判決就被告陳登銘所犯製造第三級毒品罪，於主文
    諭知「共同」，尚有未洽。
　㈡被告陳登銘上訴稱：被告陳登銘於偵審中自白犯罪，依毒品
    危害防制條例第17條第2項規定減輕其刑後，最高本刑為有
    期徒刑7年6月，而原判決量處有期徒刑7年8月，已逾越法定
    最高刑度，另請求依刑法第59條減輕其刑，並宣告緩刑云云
    。經查：
　　⒈毒品危害防制條例第17條第2項規定：「犯毒品危害防制條
      例第4條至第8條之罪，於偵查及審判中均自白者，減輕其
      刑」，參以刑法第66條前段規定「有期徒刑、拘役、罰金
      減輕者，減輕其刑至二分之一」，準此，減輕其刑者，最
      多可減輕最高本刑之二分之一。而本案被告陳登銘犯修正
      前毒品危害防制條例第4條第3項之製造第三級毒品罪，法
      定刑為「有期徒刑7年以上、15年以下」，就最高本刑而
      言，依法可減輕其刑至多二分之一，量處有期徒刑7年6月
      以上至14年11月以下，均屬合法量刑範圍，是以原判決量
      處告陳登銘有期徒刑7年8月，並未逾越法定刑度，被告陳
      登銘及其辯護人就此部分提起上訴，為無理由。
　　⒉另按量刑係法院就繫屬個案犯罪之整體評價，為事實審法
      院得依職權自由裁量之事項，量刑判斷當否之準據，應就
      判決之整體觀察為綜合考量，並應受比例原則等法則之拘
      束，非可恣意為之，致礙其公平正義之維護，必須兼顧一
      般預防之普遍適應性與具體個案特別預防之妥當性，始稱
      相當。苟已斟酌刑法第57條各款所列情狀，而未逾越法定
      刑度，如無偏執一端，致有明顯失出失入之恣意為之情形
      ，上級審法院即不得單就量刑部分遽指為不當或違法（最
      高法院100年度台上字第5301號判決意旨參照）。查原判
      決於量刑時已詳予審酌刑法第57條各款及前開所列情狀，
      予以綜合考量，又修正前毒品危害防制條例第4條第3項之
      製造第三級毒品罪，經減輕其刑後，法定刑範圍「有期徒
      刑3年6月以上、14年11月以下」，原判決就被告陳登銘判
      處有期徒刑有期徒刑7年8月，係量處上開法定刑度之中度
      刑度，並非從重量處高度刑度，且就刑罰裁量職權之行使
      ，既未逾越法律所規定之範圍，亦無濫用權限之情形，難
      遽謂原判決就此部分之量刑有何不當，縱與被告主觀上之
      期待有所落差，仍難指其量刑有何不當或違法，是被告陳
      登銘上訴以原審量刑過重，請求從輕量刑、緩刑之宣告云
      云，均為無理由。至被告陳登銘不得依刑法第59條酌減其
      刑，業如前述，此部分之上訴亦無理由。
　㈢本案被告陳登銘上訴固無理由，惟原判決此部分既有前開可
　　議之處，應由本院就被告陳登銘部分予以撤銷改判。至毒品
　　危害防制條例業經修正施行，固如前述，原判決雖未及審酌
　　比較新舊法，然因法律適用之結果並無不同，對判決結果不
　　生影響，是原判決適用行為時法論科，而未及比較新舊法適
　　用，並不構成撤銷之原因，附此敘明。
  ㈣爰以行為人之責任為基礎，審酌被告陳登銘明知毒品對身心
    健康有莫大危害，卻無視國家對於杜絕毒品危害之禁令，貪
    圖不法利益，而製造第三級毒品而欲予他人，又本案所製造
    之毒品數量甚鉅，單就硝甲西泮之純質淨重已達11公斤餘，
    成品數量更達數十萬顆之譜，如此大量之毒品若流入市面，
    必將嚴終危害社會治安及國民健康，所為要無可採，又參酌
    陳登銘於本案居於主導地位、坦認犯行之犯後態度，兼衡被
    告陳登銘之智識程度、家庭經濟及工作狀況（見本院卷第21
    8頁），暨犯後態度等一切情狀，量處如主文第2項所示之刑
    。
五、沒收部分
  ㈠按毒品危害防制條例第18條第1 項後段規定查獲之第三、四
    級毒品，無正當理由而擅自持有者，沒入銷燬之；此應沒入
    銷燬之毒品，專指查獲施用或持有（未成罪）之第三、四級
    毒品而言；倘屬同條例相關法條明文規定處罰之犯罪行為，
    即非該條項應依行政程序沒入銷燬之範圍；再同條例對於查
    獲之製造、運輸、販賣、意圖販賣而持有、以非法方法使人
    施用、引誘他人施用及轉讓、持有一定數量以上第三、四級
    毒品之沒收，並無特別規定，如其行為已構成犯罪，則該毒
    品即屬不受法律保護之違禁物，應回歸刑法之適用（最高法
    院98年度台上字第2889號、99年度台上字第2733號判決意旨
    參照）。經查：扣案如附表編號1-1至編號11所示之物，經
    送鑑定結果，均檢出含有第三級毒品硝甲西泮成分，已如前
    述，均係違禁物，除取樣鑑驗用罄部分外，應依刑法第38條
    第1項第1款之規定，於被告陳登銘所犯罪刑項下，予以宣告
    沒收。至於上開毒品之包裝袋，因與其內之毒品難以析離，
    仍會殘留微量之毒品，且無析離之實益，應與所包裝之毒品
    視為一個整體而併予沒收。
  ㈡扣案如附表編號12至編號55編號所示之物，均係供製造本案
    第三級毒品過程中所使用之物，業據被告陳登銘於原審審理
    時供承於卷，且有108年5月7日法務部調查局調科壹字第000
    00000000號鑑定書在卷可佐，自應依毒品危害防制條例第19
    條第1項之規定，不問屬於犯罪行為人與否，在被告陳登銘
    之罪刑項下宣告沒收之。
  ㈢另扣案之名片25張及隨身碟1 個，因與本案之犯行無關，爰
    不予宣告沒收，併此說明。
據上論斷，應依刑事訴訟法第368條、第369條第1項前段、第364
條、第299條第1項前段，判決如主文。
本案經檢察官劉威宏提起公訴，檢察官古御詩提起上訴，檢察官
越方如到庭執行職務。
中　　華　　民　　國　　110 　年　　1 　　月　　14　　日
              　  刑事第二十三庭審判長法　官  許永煌
　　　　　　　　　　　　　　　　　    法　官  雷淑雯
　　　　　　　　　　　　　　　　　    法　官  黃美文
以上正本證明與原本無異。
如不服本判決，應於收受送達後20日內向本院提出上訴書狀，其
未敘述上訴之理由者並得於提起上訴後20日內向本院補提理由書
（均須按他造當事人之人數附繕本）。「切勿逕送上級法院」。
                                　    書記官  彭威翔
中　　華　　民　　國　　110 　年　　1 　　月　　15　　日
附錄：本案論罪科刑法條
修正前毒品危害防制條例第4條第3項（0000000修正）
製造、運輸、販賣第三級毒品者，處七年以上有期徒刑，得併科
新臺幣七百萬元以下罰金。
藥事法第82條第1項（0000000修正）
製造或輸入偽藥或禁藥者，處十年以下有期徒刑，得併科新臺幣
一億元以下罰金。
附表
編號 扣押物品名稱、數量 鑑定報告 備註 1-1 ～1-4 一粒眠成品4 箱 法務部調查局108年5月17日調科壹字00000000000 號鑑定書（見偵10766卷第139至141頁） 每箱毛重14.82公斤 ⒈編號1-1檢出硝甲西泮成分，純度2.73％，純質淨重約273 公克。 ⒉編號1-2檢出硝甲西泮成分，純度2.73％，純質淨重約273 公克。 ⒊編號1-3檢出硝甲西泮成分，純度2.73％，純質淨重約273 公克。 ⒋編號1-4檢出硝甲西泮成分，純度2.73％，純質淨重約273 公克。 2-1 ～2-8 一粒眠成品散裝8 箱 法務部調查局108年5月17日調科壹字00000000000 號鑑定書（見偵10766卷第139至141頁） 每箱毛重14.82公斤。 ⒈編號2-1檢出硝甲西泮成分，純度2.73％，純質淨重約273 公克。 ⒉編號2-2檢出硝甲西泮成分，純度2.73％，純質淨重約270.2公克。 ⒊編號2-3檢出硝甲西泮成分，純度2.73％，純質淨重約270.6公克。 ⒋編號2-4檢出硝甲西泮成分，純度2.73％，純質淨重約268.6公克。 ⒌編號2-5檢出硝甲西泮成分，純度2.73％，純質淨重約270.2公克。 ⒍編號2-6檢出硝甲西泮成分，純度2.73％，純質淨重約270.2公克。 ⒎編號2-7檢出硝甲西泮成分，純度2.73％，純質淨重約271 公克。 ⒏編號2-8檢出硝甲西泮成分，純度2.73％，純質淨重約270.2公克。 3 一粒眠成品散裝1 箱 法務部調查局108年5月17日調科壹字00000000000 號鑑定書（見偵10766卷第139至141頁） 毛重8.84公斤。檢出硝甲西泮成分，純度2.73 ％，純質淨重約150.6公克。(p139反、140) 4 一粒眠顆粒1 桶 法務部調查局108年5月17日調科壹字00000000000 號鑑定書（見偵10766卷第139至141頁） 毛重63.18公斤。檢出硝甲西泮成分，純度2.73 ％，純質淨重約1606.8 公克。 5 一粒眠顆粒1 桶 法務部調查局108年5 17日調科壹字00000000000 號鑑定書（見偵10766卷第139至141頁） 毛重54.98公斤。檢出硝甲西泮成分，純度2.73 ％，純質淨重約1382.9 公克。 6 一粒眠顆粒1 桶 法務部調查局108年5月17日調科壹字00000000000 號鑑定書（見偵10766卷第139至141頁） 毛重40.32公斤。檢出硝甲西泮成分，純度2.73 ％，純質淨重約982.7 公克。 7 一粒眠粉末1 袋 法務部調查局108 年5 月17日調科壹字00000000000 號鑑定書（見偵10766卷第139至141頁） 毛重16.92公斤。檢出硝甲西泮成分，純度3.16 ％，純質淨重約521.8 公克。 8 一粒眠粉末1 袋 法務部調查局108年5月17日調科壹字00000000000 號鑑定書（見偵10766卷第139至141頁） 毛重27.30公斤。檢出硝甲西泮成分，純度3.16 ％，純質淨重約894.9 公克。 9 一粒眠粉末1 袋 法務部調查局108年5月17日調科壹字00000000000 號鑑定書（見偵10766卷第139第141頁） 毛重20.8公斤。檢出硝甲西泮成分，純度3.16 ％，純質淨重約644.5 公克。 10 一粒眠粉末1 袋 法務部調查局108年5月17日調科壹字00000000000 號鑑定書（見偵10766卷第139至141頁） 毛重31.66公斤。檢出硝甲西泮成分，純度2.77 ％，純質淨重約871.4 公克。 11 一粒眠粉末1 袋 法務部調查局108年5月17日調科壹字00000000000 號鑑定書（見偵10766卷第139至141頁） 毛重29.58公斤。檢出硝甲西泮成分，純度2.77 ％，純質淨重約813.7 公克。 12 烘箱1臺 法務部調查局108年5月17日調科壹字00000000000 號鑑定書（見偵10766卷第139至141頁） 檢出硝甲西泮成分殘留， 供混合加工製造硝甲西泮所需之原料、工具及設備。(p140、141反) 13 打錠機1臺 法務部調查局108年5月17日調科壹字00000000000 號鑑定書（見偵10766卷第139至141頁） 檢出硝甲西泮成分殘留， 供混合加工製造硝甲西泮所需之原料、工具及設備。(p140、141反) 14 硬脂酸鎂1袋 法務部調查局108年5月17日調科壹字00000000000 號鑑定書（見偵10766卷第139至141頁）  15 混合攪拌機1臺 法務部調查局108年5月17日調科壹字00000000000 號鑑定書（見偵10766卷第139至141頁） 檢出硝甲西泮成分殘留， 供混合加工製造硝甲西泮所需之原料、工具及設備。(p140、141反) 16 包裝機2臺 法務部調查局108年5月17日調科壹字00000000000 號鑑定書（見偵10766卷第139至141頁） 檢出硝甲西泮成分殘留， 供混合加工製造硝甲西泮所需之原料、工具及設備。(p140、141反) 17 粉碎機1臺 法務部調查局108年5月17日調科壹字00000000000 號鑑定書（見偵10766卷第139至141頁） 檢出硝甲西泮成分殘留， 供混合加工製造硝甲西泮所需之原料、工具及設備。(p140、141反) 18 過篩機1臺 法務部調查局108年5月17日調科壹字00000000000 號鑑定書（見偵10766卷第139至141頁） 檢出硝甲西泮成分殘留， 供混合加工製造硝甲西泮所需之原料、工具及設備。(p140、141反) 19 磅秤1臺 法務部調查局108年5月17日調科壹字00000000000 號鑑定書（見偵10766卷第139至141頁） 檢出硝甲西泮成分殘留， 供混合加工製造硝甲西泮所需之原料、工具及設備。(p140、141反) 20 小型粉碎機1臺 法務部調查局108年5月17日調科壹字00000000000 號鑑定書（見偵10766卷第139至141頁） 檢出硝甲西泮成分殘留（p140、141反） 21-1～21-2 K-90（聚乙烯必喀烷酮）2 桶   22 K-30（聚乙烯必喀烷酮）1 箱   23 打錠頭（5）17支 法務部調查局108年5月17日調科壹字00000000000 號鑑定書（見偵10766卷第139至141頁） 檢出硝甲西泮成分殘留，供混合加工製造硝甲西泮所需之原料、工具及設備 24 打錠頭（花）17支 法務部調查局108年5月17日調科壹字00000000000 號鑑定書（見偵10766卷第139至141頁） 檢出硝甲西泮成分殘留，供混合加工製造硝甲西泮所需之原料、工具及設備 25-1～25-8 乳糖8包 法務部調查局108年5月17日調科壹字00000000000 號鑑定書（見偵10766卷第139至141頁） 供混合加工製造硝甲西泮所需之原料、工具及設備 26 食用橘色5 號1 盒 法務部調查局108年5月17日調科壹字00000000000 號鑑定書（見偵10766卷第139至141頁） 毛重158公克。供混合加工製造硝甲西泮所需之原料、工具及設備 27 阿斯巴甜9包 法務部調查局108年5月17日調科壹字00000000000 號鑑定書（見偵10766卷第139至141頁） 供混合加工製造硝甲西泮所需之原料、工具及設備 28 檸檬酸1包 法務部調查局108年5月17日調科壹字00000000000 號鑑定書（見偵10766卷第139至141頁） 供混合加工製造硝甲西泮所需之原料、工具及設備 29 薄荷腦1箱 法務部調查局108年5月17日調科壹字00000000000 號鑑定書（見偵10766卷第139至141頁） 供混合加工製造硝甲西泮所需之原料、工具及設備 30 75％酒精液6桶 法務部調查局108年5月17日調科壹字00000000000 號鑑定書（見偵10766卷第139至141頁）  31～37 乳糖7 袋 法務部調查局108年5月17日調科壹字00000000000 號鑑定書（偵10766卷第139至141頁） 毛重共38.272公斤。 供混合加工製造硝甲西泮所需之原料、工具及設備（p140反） 38 打印色帶1箱 法務部調查局108年5月17日調科壹字00000000000 號鑑定書（偵10766卷第139至141頁） 供混合加工製造硝甲西泮所需之原料、工具及設備（p140反） 39-1～39-10 包裝紙（銀）10捲 法務部調查局108年5月17日調科壹字00000000000 號鑑定書（見偵10766卷第139至141頁） 供混合加工製造硝甲西泮所需之原料、工具及設備（p140反） 40-1～40-10 包裝紙（紅）10捲 法務部調查局108年5月17日調科壹字00000000000 號鑑定書（見偵10766卷第139至141頁） 供混合加工製造硝甲西泮所需之原料、工具及設備（p140反） 41 篩網3個 法務部調查局108年5月17日調科壹字00000000000 號鑑定書（見偵10766卷第139至141頁） 檢出硝甲西泮成分殘留，供混合加工製造硝甲西泮所需之原料、工具及設備。 42 塑膠盒5個 法務部調查局108年5月17日調科壹字00000000000 號鑑定書（見偵10766卷第139至141頁） 檢出硝甲西泮成分殘留，供混合加工製造硝甲西泮所需之原料、工具及設備。 43 塑膠杓子7個 法務部調查局108年5月17日調科壹字00000000000 號鑑定書（見偵10766卷第139至141頁） 檢出硝甲西泮成分殘留，供混合加工製造硝甲西泮所需之原料、工具及設備。 44 塑膠量筒2個 法務部調查局108年5月17日調科壹字00000000000 號鑑定書（見偵10766卷第139至141頁） 檢出硝甲西泮成分殘留，供混合加工製造硝甲西泮所需之原料、工具及設備。 45-1～45-2 電子秤2個 法務部調查局108年5月17日調科壹字00000000000 號鑑定書（見偵10766卷第139至141頁） 檢出硝甲西泮成分殘留， 供混合加工製造硝甲西泮所需之原料、工具及設備。(p140、141反)  46 橡皮筋1袋   47 鋼印字版3盒   48 訊號遮斷器1個   49 筆記本2本  上載有一粒眠之配方。 50 文件資料3張  上載有一粒眠之配方。 51 工廠鑰匙1串  製毒處所之鑰匙。 53 文件資料1張  上載有一粒眠之配方。 54-1～54-3 紙箱30個   55 手機1 支（名片25張含SIM 卡門號：0000000000號  陳登銘與所承租製毒處所之房東聯繫所用。